臺灣基隆地方法院刑事判決　　　　　　 100年度易緝字第11號
公　訴　人　臺灣基隆地方法院檢察署檢察官
被　　　告　戴合志
上列被告因恐嚇取財案件，經檢察官提起公訴（98年度偵字第29
28號、第3485號），被告於準備程序中就被訴事實為有罪之陳述
，本院合議庭裁定由受命法官獨任進行簡式審判程序，判決如下
：
    主  文
戴合志共同意圖為自己不法之所有，以恐嚇使人將本人之物交付
，未遂，處有期徒刑拾月。
    事  實
一、戴合志與孫國棟（業經臺灣高等法院以99年度上易字第2402
    號判處有期徒刑1 年確定）係朋友關係，其經由孫國棟介紹
    結識孫國棟之友人劉駿奎（綽號小奎，業經本院以98年度易
    字第665 號判處有期徒刑4 月確定），而孫國棟曾係陳力偉
    之姊夫（陳力偉業經臺灣高等法院以99年度上易字第2402號
    判處有期徒刑6 月確定，孫國棟與陳力偉之胞姊張永君已離
    婚）。
二、緣陳力偉於民國96年12月至97年8 月間，在其舅舅陳之順所
    開設之昌祿科技有限公司（下稱昌祿公司，址設基隆市○○
    區○○路196號之1，負責人為陳之順）任職，擔任助理工作
    。昌祿公司與大煜金屬股份有限公司（下稱大煜公司，址設
    臺北縣三重市○○路○段102巷55號）互有業務往來，陳力偉
    於擔任助理期間，與在大煜公司擔任採購員之黃玉華有業務
    上之接觸，因此知曉黃玉華之行動電話門號及所使用小客車
    車型、車牌號碼、任職地點等個人資料。陳力偉因與陳之順
    相處不睦，於97年8 月間離職並搬離陳之順提供之居處後，
    改與孫國棟同住，於同住期間多次向孫國棟提及有關陳之順
    與黃玉華之瑣事。孫國棟與陳力偉因覬覦黃玉華之獲利，且
    以為黃玉華與陳之順有曖昧關係，有意藉機勒索，戴合志因
    沾染毒癮缺錢花用，得知上情後有意參與，戴合志即與孫國
    棟、陳力偉、劉駿奎及姓名不詳綽號「BOSS」、「大貓」等
    成年男子共同基於意圖為自己不法所有之犯意聯絡，於97年
    11月間，由陳力偉提供黃玉華之長相、行動電話門號、所使
    用小客車車型、車牌號碼、任職地點等個人基本資料予孫國
    棟後，旋由戴合志、孫國棟二人於97年11月間某日上午，先
    後前往昌祿公司車庫附近埋伏守候，待黃玉華駕駛車牌號碼
    9329－FE號白色自用小客車前來向陳之順領取3M膠帶樣品之
    際，由戴合志以V8拍攝黃玉華之背影、白色小客車及黃玉華
    與陳之順互動狀況等畫面，二人隨即離去，戴合志並將前述
    拍得之畫面沖洗為3 張放大照片。戴合志、孫國棟、陳力偉
    、劉駿奎等人並於97年12月4 日前之某日，在臺北縣三重市
    （現已改制為新北市三重區○○○街由孫國棟提供予劉駿奎
    居住之處所內，共同商議向黃玉華恐嚇取財之細節。於97年
    12月4 日上午，孫國棟駕駛車牌號碼1419－GU號自用小客車
    搭載劉駿奎，戴合志則駕駛車牌號碼6D－4142號自用小客車
    ，上開綽號「大貓」男子自行騎乘機車，均至臺北縣三重市
    ○○路即大煜公司之附近會合，待黃玉華駕駛前開小客車至
    大煜公司停車場將車輛停妥後，旋推由劉駿奎出面，將裝有
    上開3 張放大照片之牛皮紙袋1 只交予黃玉華，再推由戴合
    志於同日上午9 時36分21秒、9 時36分47秒、9 時41分29秒
    及9 時53分06秒，使用不知情之何介群（業經檢察官另為不
    起訴處分確定）申辦之行動電話門號0000000000號撥打黃玉
    華之行動電話門號0000000000號，向黃玉華確認其已看到照
    片，並揚言需準備現金解決。戴合志復接續於97年12月8 日
    、23日、24日，以上開門號0000000000號撥打電話予黃玉華
    ，向黃玉華恐嚇稱：伊係黑道人物，老大說欠錢，要讓兄弟
    過活，需要跑路費新臺幣（下同）500 萬元等語，致黃玉華
    心生畏懼，於97年12月24日報警處理。孫國棟等人因遲未見
    黃玉華聯絡付款事宜，復接續於98年1 月13日，將上開照片
    之電子檔燒錄至光碟，連同載有「黃小姐請於收到光碟與我
    聯絡！切記：0000000000，和氣生財！」內容之字條，推由
    「BOSS」及「大貓」持前揭光碟及字條前往大煜公司交予警
    衛並指名轉交黃玉華。98年1 月15日上午8 時49分許，戴合
    志改以行動電話門號0000000000號發送內容為「昨天為啥不
    回電話，現在馬上回電話」之簡訊予黃玉華，復於98年1 月
    19日晚上7 時23分許，再以前揭門號0000000000號傳送內容
    為「我等妳電話等到很肚爛，看樣子妳是不想處理就是了，
    那以後妳自己看著辦」之簡訊予黃玉華，接續以此方式恐嚇
    黃玉華交付財物，惟因黃玉華無資力交付款項，致渠等之恐
    嚇取財犯行未能得逞。嗣經警調閱通聯紀錄，且由黃玉華提
    供其收受之照片3 張、字條1 紙、光碟1 片及其於97年12月
    23日及24日接獲上述電話所錄之錄音帶2 捲予承辦警員，始
    為警循線查知上情。
三、案經黃玉華訴由基隆市警察局移請臺灣基隆地方法院檢察署
    檢察官偵查起訴。
    理  由
一、被告戴合志所犯為死刑、無期徒刑、最輕本刑3 年以上有期
    徒刑以外之罪，亦非屬高等法院管轄之第一審案件，其於準
    備程序進行中，先就被訴事實為有罪之陳述，經告知簡式審
    判程序之旨，並聽取檢察官、被告之意見後，本院合議庭依
    刑事訴訟法第273 條之1 第1 項裁定進行簡式審判程序，是
    本案之證據調查，依同法第273 條之2 規定，不受同法第15
    9 條第1 項、第161 條之2 、第161 條之3 、第163 條之 1
    ，及第164 條至第170 條所規定證據能力認定及調查方式之
    限制，合先敘明。
二、上揭犯罪事實，業據被告於警詢、偵訊、本院準備程序及審
    理程序中自白承認，且經證人即告訴人黃玉華、昌祿公司負
    責人陳之順分別於警詢、偵訊及本院98年度易字第665 號案
    件（審判對象為同案被告孫國棟、陳力偉、劉駿奎，被告斯
    時因通緝而未到案）之審理程序中證述綦詳，復經同案被告
    孫國棟、陳力偉、劉駿奎分別於警詢、偵訊或上開98年度易
    字第665 號案件審理程序中證述在卷，並有證人黃玉華接獲
    之行動電話簡訊照片、門號0000000000號（登記於何介群名
    下，被告持用）、0000000000號（登記於被告名下，被告持
    用）、0000000000號（登記於孫國棟名下，孫國棟持用）之
    通聯紀錄在卷可稽，及照片3 張、字條1 紙、光碟1 片暨錄
    音帶2 捲扣案可憑，本院於審理上開98年度易字第665 號案
    件時，並就前述字條及錄音帶當庭勘驗無誤，有勘驗筆錄存
    卷可佐，足徵被告上開具任意性之自白確屬實情。綜上所述
    ，本案事證明確，被告犯行足堪認定。
三、論罪科刑：
  (一)核被告所為，係犯刑法第346 條第3 項、第1 項之恐嚇取財
    未遂罪。
  (二)按共同正犯之意思聯絡，原不以數人間直接發生者為限，即
    有間接之聯絡者，亦包括在內（最高法院77年台上字第2135
    號判例意旨參照）。查被告與同案被告孫國棟、陳力偉、劉
    駿奎及未到案姓名不詳綽號「大貓」、「BOSS」之成年男子
    之間，雖各自負擔犯罪行為之一部，然係相互利用其他人之
    行為欲達最終之犯罪目的，彼此之間縱無直接之聯絡，仍有
    間接之聯絡，依前揭說明，應屬互有犯意聯絡及行為分擔，
    自應論以共同正犯。
  (三)被告等人於97年12月4 日起至98年1 月19日止，先後對告訴
    人為交付照片、撥打電話聯繫、寄送光碟及字條、登門造訪
    、傳送行動電話簡訊等行為，欲達渠等恐嚇取財之目的，渠
    等上開多次行為，應係在密接時間、相近地點違犯，顯係基
    於單一犯意，侵害相同法益，各行為之獨立性極為薄弱，依
    一般社會健全概念，在時間差距上難以強行分開，在法律評
    價上應視為數個舉動之接續施行，合為包括之一行為予以評
    價，較為合理，應屬接續犯，應僅論以一個共同恐嚇取財未
    遂罪。
  (四)被告係已著手於恐嚇取財犯行，尚未達於既遂程度，為未遂
    犯，爰依刑法第25條第2 項規定予以減輕其刑。
  (五)爰審酌被告曾有違反藥事法之前科紀錄，有臺灣高等法院被
    告前案紀錄表在卷可參，其教育程度為高職畢業，其因沾染
    毒癮缺錢花用，與同案正犯因覬覦他人之錢財，竟均不思循
    正當途徑賺取財物，共同以恐嚇方式向告訴人要索高額現金
    ，法紀觀念顯有偏差，且被告於本案係接受同案正犯孫國棟
    之指揮，分擔拍攝照片、撥打恐嚇勒贖電話、發送恐嚇簡訊
    等與犯罪構成要件最具關聯性之行為，參與程度甚深，造成
    告訴人心理恐慌甚鉅，兼衡渠等實際上尚未取得金錢即遭查
    獲，且被告犯後坦承全部犯行，態度良好，尚具悔意等一切
    情狀，量處如主文所示之刑，以資懲儆。
  (六)扣案之字條1 紙、光碟1 片及照片3 張，既已交付予告訴人
    ，即非屬被告或其共同正犯所有之物，又告訴人自行側錄之
    錄音帶2 捲，亦非被告或其共同正犯所有之物，且均非違禁
    物，本院均無從宣告沒收，附此敘明。
據上論斷，應依刑事訴訟法第273 條之1 第1 項、第299 條第 1
項前段，刑法第28條、第346 條第3 項、第1 項、第25條第2 項
，刑法施行法第1 條之1 第1 項、第2 項前段，判決如主文。
本案經檢察官陳佳宏到庭執行職務。
中    華    民    國   100    年    7     月    7     日
                  刑事第三庭  法  官  張婷妮
以上正本證明與原本無異。
如不服本判決應於收受送達後10日內向本院提出上訴書狀，並應
敘述具體理由；其未敘述上訴理由者，應於上訴期間屆滿後20日
內向本院補提理由書(均須按他造當事人之人數附繕本)「切勿逕
送上級法院」。
中    華    民    國   100    年    7     月    7     日
                              書記官  連懿婷
附錄本案論罪科刑法條
中華民國刑法第346條第3項、第1項
意圖為自己或第三人不法之所有，以恐嚇使人將本人或第三人之
物交付者，處6 月以上5 年以下有期徒刑，得併科1 千元以下罰
金。
前二項之未遂犯罰之。